【裁判字號】    97,聲,3093
【裁判日期】    980220
【裁判案由】    發還擔保金
【裁判全文】
臺灣板橋地方法院民事裁定              97年度聲字第3093號
聲  請  人
即  債權人  渣打國際商業銀行股份有限公司（原名：新竹國際
            商業銀行股份有限公司）
法定代理人  乙○○
相  對  人
即  債務人  甲○○
上列聲請人聲請發還擔保金事件，本院裁定如下：
    主  文
聲請駁回。
聲請程序費用由聲請人負擔。
    理  由
一、本件聲請意旨略以：聲請人與相對人間因請求清償債務事件
    ，前依本院94年度裁全字第6337號民事裁定，提供新臺幣52
    6,000 元之提存金後，聲請就相對人之財產予以假扣押在案
    。茲因聲請人業已撤銷假扣押裁定確定，並撤回假扣押之執
    行程序，且聲請本院發函通知相對人行使權利而未為行使。
    為此，爰依法聲請返還前開提存金等語，並提出本院94年度
    裁全字第6337號民事裁定、94年度存字第4111號提存書、95
    年度全聲字第502 號民事裁定暨確定證明書、撤回假扣押執
    行聲請狀、板院輔民良96年度聲字第2316號函等影本各1 份
    為證。
二、按訴訟終結後，供擔保人證明已定20日以上之期間，催告受
    擔保利益人行使權利而未行使，或法院依供擔保人之聲請，
    通知受擔保利益人於一定期間內行使權利並向法院為行使權
    利之證明而未證明者，法院應依供擔保人之聲請，以裁定命
    返還其提存物或保證書，民事訴訟法第104 條第1 項第3 款
    定有明文。又依同法第106 條規定，前開規定於其他依法令
    供訴訟上之擔保者，亦準用之。次按所謂「訴訟終結」，在
    因假扣押或假處分所供擔保之場合，因該擔保係為保障受擔
    保利益人因該假扣押或假處分所受損害而設，倘執行法院已
    依假扣押或假處分裁定為假扣押或假處分之執行，則在供擔
    保人撤回假扣押或假處分之執行前，受擔保利益人所受損害
    仍可能繼續發生，損害額既尚未確定，自難強令其行使權利
    ，必待供擔保人已撤回假扣押或假處分之執行，始得謂為訴
    訟終結，最高法院87年台抗字第234 號裁定意旨可資參照。
三、經查，聲請人聲請本院於民國94年8月8日以94年度裁全字第
    6337號裁定准予假扣押，聲請人並據以聲請本院以94年度執
    全字第4033號假扣押執行程序對相對人之財產予以假扣押在
    案等情，業據本院依職權調取上開卷宗核閱屬實。又聲請人
    雖主張其已聲請本院於96年9 月12日以板院輔民良96年度聲
    字第2316號函通知相對人行使權利，且該函文業已合送達相
    對人乙節，固據本院調取該聲請催告行使權利案卷查明無訛
    ，然聲請人係遲於97年9 月19日始具狀撤回上開假扣押之執
    行程序，亦據調取前揭假扣押執行案卷查明屬實，按假扣押
    執行程序終結前，該假扣押程序之受擔保利益人即相對人因
    該假扣押執行程序可能受之損害，既尚未確定，自難強求其
    須行使權利，故聲請人應於假扣押執行程序終結後再次定期
    催告相對人行使權利，始為適法。本件聲請人既係於假扣押
    執行程序終結前即聲請本院發函通知相對人行使權利，揆諸
    前揭說明，顯與民事訴訟法第106條準用同法第104條第1 項
    第3 款後所定，於「訴訟終結後」定20日以上期間催告受擔
    保利益人行使權利而未行使之要件不符，其聲請於法尚有未
    合，不能准許。
四、依民事訴訟法第95條、第78條，裁定如主文。
中    華    民    國    98    年    2     月    20    日
                  民事第一庭法  官  黃信滿
以上正本證明與原本無異。
如不服本裁定應於送達後10日內向本院提出抗告狀，並應繳納抗
告裁判費新台幣1,000 元整。
中    華    民    國    98    年    2     月    23    日
                            書記官  林月蓉


司法院資訊處製作；財團法人民間司法改革基金會備份。
